【裁判字號】    97,台上,3379
【裁判日期】    970717
【裁判案由】    殺人
【裁判全文】
最高法院刑事判決            九十七年度台上字第三三七九號
上  訴  人  甲○○
選任辯護人  邢越律師
上列上訴人因殺人案件，不服台灣高等法院中華民國九十七年四
月十七日第二審更審判決（九十六年度重上更(三)字第一一五號，
起訴案號：台灣士林地方法院檢察署九十三年度偵字第六六六八
、七九六六、八三四四、九六一四、九六一五號），提起上訴，
本院判決如下：
    主  文
上訴駁回。
    理  由
按刑事訴訟法第三百七十七條規定：上訴於第三審法院，非以判
決違背法令為理由不得為之；是提起第三審上訴，應以原判決違
背法令為理由，係屬法定要件。如果上訴理由書狀並未依據卷內
訴訟資料具體指摘原判決不適用何種法則或如何適用不當，或所
指摘原判決違法情事，顯與法律規定得為第三審上訴理由之違法
情形不相適合時，均應認其上訴為違背法律上之程式，予以駁回
。本件原判決綜合全案卷證資料，本於事實審法院之推理作用，
認定上訴人甲○○有其事實欄所載之犯行，因而撤銷第一審關於
殺人及定執行刑部分之科刑判決，改判仍論上訴人以殺人罪，處
有期徒刑十一年，扣案德國SIG SAUER廠製造P226型口徑9MM制式
手槍一枝（槍枝管制編號0000000000，下稱Ａ槍）沒收。已詳細
說明其所憑之證據及認定之理由；對於上訴人所為之辯解，並已
逐一敘明不可採之理由，俱有卷存之證據資料可資覆按。從形式
上觀察，原判決並無違背法令情形。上訴人上訴意旨略稱：(一)、
被害人彭繼正之槍傷，應非上訴人持Ａ槍所射擊，原判決援引尚
有疑義之法務部法醫研究所鑑定書資為其有罪之判斷，已有未洽
。且依證人呂金智、魏嘉樺之證詞，皆未指證上訴人有對人開槍
之行為；而原審勘驗台北市南港區○○○路五十巷「06」監視器
畫面顯示，在上訴人出現背面影像之前，並無任何人從監視畫面
經過，可證上訴人並無追逐被害人情事。原判決認定其有朝被害
人前方開槍射擊，復未說明呂金智及魏嘉樺之證詞如何不足為其
有利之認定，併有未當。(二)、案發當時其受有不法之侵害，方為
正當防衛，原判決認其持槍槍擊被害人，不得成立正當防衛，有
不適用法則之違法。(三)、原辯護意旨所提四項向法務部法醫研究
所函查與本案有重要關係之疑問，該所僅回覆一項，原審未再依
職權函詢調查；又對卷內證據採包裹提示之方式，並未就每一證
據逐一調查，均有可議云云。
惟查：取捨證據及認定事實，乃事實審法院適法職權之行使，其
對證據證明力所為之判斷，苟不悖通常一般人日常生活之經驗，
復未違背客觀上應認為確實之定則，並已敘明其何以為此判斷之
心證理由者，即不能任意指為違法。原判決依憑上訴人坦承於事
實欄所載時、地，確有持Ａ槍開槍之事實，及證人呂金智、魏嘉
樺、李秀明、詹德隆、杜玉娟、洪評愉、謝政威、詹宏龍、楊永
祥、高志偉、劉志龍之供述，暨卷附三軍總醫院民國九十四年十
月六日集運字第０九四００一九０二五號函送之被害人九十三年
六月十四日急診病歷資料（含台北市政府消防局高級救護紀錄表
）、勘驗筆錄、相驗屍體證明書、驗斷書、法務部法醫研究所九
十三年九月一日出具之（九三）法醫所醫鑑字第０八九九號鑑定
書、現場照片、台北市政府警察局南港分局被害人槍擊命案現場
勘查卷內之現場平面圖、證物送驗紀錄表、內政部警政署刑事警
察局於九十三年八月十三日、九月十三日、十月十二日出具之刑
鑑字第０九三０一三０六七八號、第0000000000號鑑
驗書、刑醫字第０九三０一三０七五三號鑑驗書、甲○○持槍射
擊之錄影帶翻拍照片、命案現場圖、被害人屍體及內衣照片、案
發當日監視錄影帶翻拍之照片、上訴人刑案照片、法務部法醫研
究所九十六年十一月二日法醫理字第０九六０００四一九九號函
等證據資料，認定上訴人確有持槍射擊被害人使之死亡之罪行；
已於理由詳敘取捨證據及認定事實之理由明確。復就上訴人否認
殺人犯行，辯稱：其僅朝天開槍，並未對人開槍，被害人中槍，
絕非其所射擊等語，說明經綜合調查證據之結果，認其所辯咸非
可採，亦已依據卷內資料指駁及說明綦詳。經核其資以認定上訴
人有本件犯行之論據，與採證法則並無違背，不得任意指摘，而
執為合法之第三審上訴理由。又原判決就呂金智及魏嘉樺之證言
，僅採信各該證人之部分證言，當然排除其他部分之證言，此為
法院取捨證據法理上之當然結果，縱未於判決理由內說明捨棄他
部分證言，僅說明採用某部分證言之理由，而有欠周延，然與判
決本旨亦無影響，此與判決不備理由尚有未合。又刑法上之正當
防衛行為，必須對於現在不法之侵害，出於防衛自己或他人權利
之行為，始足當之。原判決認定上訴人持槍射擊被害人時，其前
所受被毆打之侵害業已過去，自不合於正當防衛或防衛過當之要
件等旨，業已依據證據調查之結果，詳加論斷，要無違法可言。
再刑事訴訟法第三百七十九條第十款所稱應於審判期日調查之證
據，係指客觀上為法院認定事實及適用法律基礎，且非不能調查
之證據而言。本件原判決依憑上揭證據資料認已足證明上訴人之
犯罪事實，業如前述，縱未就原辯護意旨所提事項再行函詢鑑定
機關，亦不能指為違法。而原審於審判期日將證據一一提示並告
以要旨予上訴人辯論，有其審判筆錄可據，其踐行之訴訟程序容
屬簡要，但並無違誤。其餘上訴意旨係就原判決理由已詳為論斷
說明之事項，再為事實上爭執，難認已符合首揭法定之第三審上
訴要件。其上訴違背法律上之程式，應予駁回。至上訴人未經許
可持有手槍部分，業已確定，附此敘明。
據上論結，應依刑事訴訟法第三百九十五條前段，判決如主文。
中    華    民    國  九十七  年    七    月   十七   日
                      最高法院刑事第九庭
                          審判長法官  洪  文  章
                                法官  王  居  財
                                法官  郭  毓  洲
                                法官  黃  梅  月
                                法官  邱  同  印
      本件正本證明與原本無異
                                      書  記  官
中    華    民    國  九十七  年    七    月  二十一  日
                                                      Ｅ


司法院資訊處製作；財團法人民間司法改革基金會備份。
